【裁判字號】    92,聲再,125
【裁判日期】    920516
【裁判案由】    傷害聲請再審
【裁判全文】
臺灣高等法院臺中分院刑事裁定                        九十二聲再字第一二五號
    再審聲請人
    即受判決人  甲○○
右列聲請人因傷害案件，對於本院九十二年度上易字第三○五號中華民國九十二年四
月三日確定判決（臺灣彰化地方法院九十一年度易字第一○二三號，臺灣彰化地方法
院檢察署九十一年度偵字第三六九一號），聲請再審，本院裁定如左：
    主      文
再審之聲請駁回。
    理      由
一、聲請意旨略以：「一、按有罪之判決確定後，發現確實之新證據，足認受有罪判
    決之人應受無罪、免訴、免刑或輕於原判決所認罪名之判決者，為受判決人之利
    益，依刑事訴訟法第四百二十條第一項第六款之規定，得聲請再審。二、聲請人
    因傷害案件，經臺灣高等法院臺中分院九十二年度上易字第三○五號判處刑罰確
    定。該確定判決認定聲請人犯罪，是根據告訴人之辯白，但是本人發現告訴人在
    傷害事件發生後，曾請地方人士洪明發先生來請求本人不要提出傷害告訴，且告
    訴人許玉英曾向洪明發先生表明動手圍毆（聲請狀誤為『歐』字）我父子倆人，
    此有事實之事，足認聲請人應受無罪之判決。三、聲請人因未發現前開證據，致
    未主張該有利於己之情事，始被判處罪刑確定。為此，依法聲請再審，請貴院明
    察，裁定准予開始再審。」云云。聲請依刑事訴訟法第四百二十條第一項第六款
    聲請再審。
二、按刑事訴訟法第四百二十條第一項第六款所規定發現確實之新證據，係指當時已
    經存在而發見在後，或審判時未經注意之證據，且能證明原確判決所認定之事實
    為錯誤而言，又其新證據，必須就證據之本身形式觀察，毋須經調查程序，顯係
    可認為足以動搖原確定之判決而言（最高法院三十五年特抗字第二十一號及四十
    年台抗字第二號判例參照）。另按刑事訴訟法第四百二十條第一項第六款所謂發
    現確實之新證據，係指該證據於事實審法院判決前已經存在，為法院、當事人所
    不知，不及調查斟酌，至其後始行發現，且就證據本身形式上觀察，因不以絕對
    不須經過調查程序為條件，但必須顯然可認為足以動搖原有罪確定判決，而為受
    判決人無罪、免訴、免刑或輕於原判決所認罪名之判決者為限。此受理聲請再審
    之最後事實審法院，應就聲請再審理由之所謂「新證據」，是否具備事實審判決
    前已經存在，為法院、當事人所不知，事後方行發現之「嶄新性」，及顯然可認
    足以動搖原有罪確定判決，應為無罪、免訴、免刑或輕於原判決罪名之「顯然性
    」二要件，加以審查，為判斷應否准予開始再審之準據。
三、原審法院認定聲請人成立殺人罪，其所持之理由及證據為：「一、訊據被告甲○
    ○矢口否認有何傷害犯行，辯稱：『當時葉永芳在調解的時候，我原本的意思，
    要意外險一百四十萬元，再加上多少理賠他們，然後謝德和說意外險和理賠沒有
    關係，且口氣好凶，然後我就請調解委員請不相關的人出去。當時許玉英用手要
    敲我的頭，他要敲第二下的時候，我就用手撥掉，黃秀環就衝過來，說我打他媽
    媽，就抓傷我的臉，後來就一大推人圍著我打，我當時要倒下去，所以就用手捉
    住東西，我並沒有把他（指謝德和）壓在桌上，也沒有打他們，後來我父親就從
    地下拉著我跑出去，他們就一路追著我們到鎮公所的會議室。』云云。惟查：右
    揭事實業據告訴人許玉英等三人於偵查及本院審理中指訴甚明，證人即調解委員
    鄭進才於偵查中結證：『我只看見他們推擠成一團，他們如何爭執毆打之情況，
    我並不清楚』等語（見偵卷）。另證人即在場之目擊證人葉永芳證述：『當天我
    向對方（指被告方面）先聲明我是告訴人的這方面的姊夫。我打算向對方說強制
    責任險理賠的對象是何人，我還沒有說的時候，被告對我說『車禍如何發生你知
    道嗎？』，許玉英有用手去指摘被告態度不好，死者已經往生等等，那時被告有
    用手作勢要擋住，後來黃雅惠（即告訴人黃秀環）站起來要照顧許玉英，因為當
    時許玉英兒子過世，本身又有高血壓，怕她情緒太激動受不了，然後被告站起來
    且態度很不好，謝德和當時有過去，怕場面失控，後來場面就已經失控，當時謝
    德和的脖子被被告束縛起來，我看見就趕快把他們拉開，在拉開的同時，難免會
    有所拉扯，我就告訴他們不要打，我的衣服也被扯到。（問：是否有看到許玉英
    的左臉頰被打？黃秀環被打？）有看見許玉英被推擠到。並沒有看到黃秀環被打
    。當時謝德和的脖子被束縛的時候，頭部也有被打，左眼有『烏青』。至於黃秀
    環是否有被打我就不清楚。當時被告在拉扯的時候，被告的臉頰有受傷，是否有
    其他的傷我不清楚。』等語。證人即許玉英之女吳季蘅證述：『因為當天在談保
    險的事情，因為被告不認為他有錯，一直說是我弟弟來撞我的，我母親就覺得為
    何被告撞死人還不認錯。後來我母親指著被告，結果被告就用手揮出去，剛好打
    到我母親的臉頰，當時我母親有感到頭暈，我妹妹黃秀環就過去攙扶我母親，黃
    秀環當時有向被告說要處理事情，態度不要這樣子。後來被告人站起來說『你弟
    弟來撞我』，然後我妹妹黃秀環就接著說要被告態度不要這樣。結果被告就說不
    要談了。且因為空間很小，謝德和當時就過去，要被告不要這樣，且要被告繼續
    坐下來談，結果謝德和就和被告發生爭執，被告把我的妹婿（指謝德和）用手束
    縛脖子，壓在桌上打他的頭。當天在勸架的有被告的父親，還有葉永芳，還有黃
    秀環。（問：黃秀環的傷如何來的？）之後我有看到她的手臂有傷，因為在勸架
    的過程，被告的腳有往後踹。』等語，互核證人葉永芳、吳季蘅之證詞，與告訴
    人許玉英等三人指訴之情節大致相符。再觀告訴人提出之行政院衛生署彰化醫院
    之診斷證明書所載，告訴人許玉英主訴受有左耳後及右鎖骨區疼痛等傷害，外表
    無明顯傷痕；告訴人黃秀環受有右枕骨區、右手上臂外側面、右手肘右手前臂多
    處皮下瘀血、右手臂腫脹等傷害；至於告訴人謝德和受有左頂骨區腫脹、右眼框
    、右肘、右上臂外側面多處皮下瘀血、右頰擦傷等傷害，各該傷害應係外力施加
    ，且被告係掌摑告訴人許玉英，外表應無明顯傷痕，且若被告係在跌倒之際，才
    抓住告訴人謝德和，則告訴人謝德和怎會受有上開之傷害，足徵其辯以未傷害告
    訴人云云，無非避重就輕，推卸刑責之詞，另雖證人即被告之父施江進證述：『
    當天在調解委員會對方有六個人，因為我們說到意外險的一百四十萬元，結果對
    方說一百四十萬元不可以，就開始打我們。其中一個是告訴人謝德和，另外有好
    幾個我們不認識。其中有一個姓林的。後來有一個人勸阻我們打架，要我們好好
    談。當時，對方用手打我兒子的頭。』等語，然被告應有出手毆打告訴人許玉英
    等三人，已如前述，證人施江進之證詞不足為被告有利之認定，此外，復有驗傷
    診斷書三紙在卷可資佐證（見偵卷），本件事證明確，被告犯行應堪認定。二、
    核被告甲○○所為，均係犯刑法第二百七十七條第一項傷害罪。被告先後毆打告
    訴人許玉英、黃秀環、謝德和三人，時間緊接，顯係基於概括之犯意，觸犯構成
    要件相同之罪名，應依連續犯論以一罪，並加重其刑。爰審酌被告係於車禍調解
    之過程中，因言語不合，與告訴人發生爭執拉扯始進而互毆，及其手段、生活狀
    況、品行、智識程度、告訴人所受之傷害、被告犯罪後之態度等一切情狀，量處
    如主文所示之刑，並諭知易科罰金之折算標準。」等語，經核並無何違誤之處。
    惟查：聲請人聲請再審意旨意旨以：聲請人發現告訴人在傷害事件發生後，曾請
    地方人士洪明發先生來請求聲請人不要提出傷害告訴，且告訴人許玉英曾向洪明
    發先生坦承動手圍毆聲請人父子等語，依上開聲請人所舉之事實係聲請人自稱亦
    遭告訴人圍毆之事實，並非伊未傷害告訴人之證據，核與原確定判決認定聲請人
    犯傷害罪之事實無涉，顯不足以動搖原有罪確定判決認定聲請人傷害事實之基礎
    ，此外，復查無刑事訴訟法第四百二十條第一項其餘各款事由，揆諸前開最高法
    院三十五年特抗字第二十一號及四十年台抗字第二號判例所示，聲請人右揭再審
    之聲請顯無理由，應予駁回。
四、爰依刑事訴訟法第四百三十四條第一項，裁定如主文。
中      華      民      國      九十二     年     五      月    十六    日
                                臺灣高等法院臺中分院刑事第三庭
                                      審判長法  官  陳  朱  貴
              法  官  劉  連  星
                                            法  官  胡  忠  文
右正本證明與原本無異。
不得抗告。
                                            書記官  許  美  惠
中      華      民      國      九十二     年     五      月    十九    日
                                                                        Ｒ


司法院資訊處製作；財團法人民間司法改革基金會備份。
